臺灣高等法院刑事判決　　　　　　　　99年度上易字第2374號
上　訴　人　臺灣板橋地方法院檢察署檢察官
被　　　告　羅達勳
選任辯護人　陳振瑋律師
上列上訴人因被告妨害自由案件，不服臺灣板橋地方法院99年度
易字第646號，中華民國99年8月19日第一審判決（起訴案號：臺
灣板橋地方法院檢察署98年度偵字第28277號），提起上訴，本
院判決如下：
    主  文
上訴駁回。
    理  由
一、公訴意旨略以：被告羅達勳透過房屋仲介余雅婕購買房屋後
    ，再透過余雅婕之介紹，將房屋之裝潢工程交由告訴人即余
    雅婕之前夫簡義芳施作。後因裝潢糾紛，被告羅達勳遂於民
    國98年5月5日下午3時51分許要求告訴人簡義芳與余雅婕至
    其新北市○○區○○路369巷4弄8號之原住處洽談相關事宜
    ，告訴人簡義芳與余雅婕於同日下午4時49分許到達上址時
    ，2名真實姓名年籍不詳綽號分別為「阿義」與「阿肥」之
    男子隨即要求告訴人簡義芳進屋內對帳。遲至同日晚間9時
    40分許，因尚有新臺幣（下同）18萬5千元之款項未核對清
    楚，被告羅達勳遂基於與「阿義」及「阿肥」之犯意聯絡，
    委由「阿義」與「阿肥」拍桌並對告訴人簡義芳及余雅婕恫
    嚇稱「不簽本票及借據不能離開」等語，致告訴人簡義芳與
    余雅婕心生畏懼，告訴人簡義芳並因之簽發面額為18萬5千
    元之本票及借據，余雅婕因之於上開本票為背書保證，被告
    羅達勳等人於收受上開本票及借據後，始罷手放行，因認被
    告羅達勳涉有刑法第304條第1項之強制罪嫌云云。
二、按犯罪事實應依證據認定之，無證據不得認定犯罪事實，刑
    事訴訟法第154條第2項定有明文。而事實之認定，應憑證據
    ，如未發現相當證據或證據不足以證明，自不能以推測或擬
    制之方法，為裁判基礎；再認定不利於被告之事實，須依積
    極證據，苟積極證據不足為不利於被告事實之認定時，即應
    為有利於被告之認定，更不必有何有利之證據（最高法院30
    年度上字第816號判例參照）。又所謂「積極證據足以為不
    利被告事實之認定」係指據為訴訟上證明之全盤證據資料，
    在客觀上已達於通常一般之人均不致於有所懷疑，而得確信
    被告確曾犯罪之程度，若未達到此一程度，而有合理懷疑之
    存在時，即無從為有罪之認定（最高法院40年臺上字第86號
    、76年臺上字第4986號判例參照），故刑事訴訟上證明資料
    ，無論其為直接或間接證據，均須達於通常一般之人均不致
    有所懷疑，而得確信其為真實之程度，始得據為有罪之認定
    ，若其關於被告是否犯罪之證明未能達此程度，而有合理懷
    疑之存在，致使無從形成有罪之確信，根據「罪證有疑，利
    於被告」之證據法則，即不得遽為不利被告之認定。又以情
    況證據（即間接證據）斷罪時，尤須基於該證據在直接關係
    上所可證明之他項情況事實，本乎推理作用足以確證被告有
    罪，方為合法，不得徒憑主觀上之推想，將一般經驗上有利
    被告之其他合理情況逕予排除。另按告訴人之告訴，係以使
    被告受刑事訴追為目的，是其陳述是否與事實相符，仍應調
    查其他證據以資審認（最高法院52年臺上字第1300號判例參
    照）。末按，刑法第304條所謂以脅迫使人行無義務之事，
    係指以現實之加害相要脅，迫使人行具體無義務之事而言，
    該罪之保護法益是個人意思自由及其意思決定而作為或不作
    為之行動自由，從而，在對物或對人所為之強制，仍須其手
    段對於被害人之意思自由產生立即之強制力，使得被害人由
    於行為人之手段而未能實現意思自由，不能行使權利（欲為
    而不能為）或行使無義務之事（不欲為而為），若被害人之
    意思自由不因此受限，即與本罪構成要件有間，若未施以強
    暴或脅迫之強制手段，被害人雖違背己意為一定之行為或不
    行為，亦難以刑法第304條之強制罪相繩。
三、公訴人認被告羅達勳涉有上揭犯行，無非係以(一)被告羅達勳
    於警詢及偵查中之供述；(二)告訴人簡義芳於警詢及偵查中之
    指訴；(三)證人余雅婕於警詢及偵查中之證述等為其主要論據
    。惟訊據被告羅達勳固不否認有透過余雅婕購買房屋後，再
    透過余雅婕之介紹，將房屋之裝潢工程交由告訴人簡義芳施
    作，後因裝潢糾紛，於上開時間要求告訴人簡義芳前往住處
    對帳，告訴人簡義芳有簽發面額為18萬5 千元之本票及切結
    書，余雅婕亦在上開切結書及本票上簽名保證等情，然堅詞
    否認有為強制之行為，並辯稱：伊將裝潢工程交給簡義芳施
    作，簡義芳追加了許多工程款，且工程施作超過1 年仍一直
    無法完工，伊姊姊羅美櫻表示要當面問清楚，就叫伊聯絡簡
    義芳到家裡，一開始簡義芳趕不過來，只有余雅婕到，羅美
    櫻表示一定要施作工程的簡義芳一起談，余雅婕就打電話給
    簡義芳，簡義芳抵達後，伊與簡義芳及余雅婕先聊天，之後
    羅美櫻找了「阿義」、「阿肥」過來，大家就一起上樓到客
    廳談工程款的事情，羅美櫻、「阿義」、「阿肥」詢問為何
    工程會做成這個樣子並將工程款從5 、60萬元追加到280 幾
    萬元，簡義芳及余雅婕就將問題推到伊身上，伊等就去細算
    每1 筆施工的金額，之後算出整個金額後，以伊拿出去的錢
    減掉目前施工完的錢，就算出還有18萬5 千元，簡義芳與余
    雅婕還不甘心地算了幾遍，「阿義」、「阿肥」就跟簡義芳
    說不要再做下去，做下去還要再追加錢，並要求簡義芳把錢
    還給伊，簡義芳表示沒有現金，說大概過10天才有，「阿義
    」、「阿肥」稱口說無憑，到時不認帳怎麼辦，他們就詢問
    家中有沒有本票，簡義芳與余雅婕先簽本票，「阿義」、「
    阿肥」認為這樣還不夠，希望再寫切結書，簡義芳說切結書
    如何寫，他們就在那邊討論，簡義芳後來就將相關內容寫下
    來，伊與「阿義」、「阿肥」並不認識，也沒有夥同「阿義
    」、「阿肥」以強制方式讓簡義芳及余雅婕簽發本票及切結
    書等語。
四、經查：
  (一)觀之告訴人簡義芳於偵查中指訴：羅達勳跟伊前妻余雅婕購
    買房子，余雅婕介紹伊幫羅達勳裝潢，又羅達勳於5 月5 日
    下午3 時31分來電表示他姊姊從日本回來要談裝潢的事情，
    當天下午4 時49分時，伊與余雅婕抵達被告中和市○○路的
    住處，接著就有2 名男子到場，並詢問裝潢是怎麼回事，要
    求伊進屋對帳，對到晚上約9 時40分許，還有18萬5 千元左
    右的裝潢帳款還沒有對清楚等語（見98偵字第28277號卷第
    18頁），其於原審審理中證稱：於97年11月開始承攬這個房
    屋裝潢工程，施作的項目包括水電、拆除、木工、泥工、油
    漆及申請動力電，施作過程有變更及追加原來合約內容沒有
    談到的項目，而裝潢款項由90幾萬元追加到2百萬元，於98
    年5月份，被告臨時打電話給伊表示他姊姊回來要瞭解室內
    裝潢事情，伊到時候，被告姊姊在跟人家講電話，叫伊等一
    下，過了一下子就來了2個人，並叫伊到房子裡面，進去後
    就說伊款子亂請，要當場在那邊對帳，伊同意對帳，就1 筆
    1筆的比對，因被告之前簽發的票有部分跳票，所以帳面對
    不起來之情（見原審卷第86背面-89頁），復參以證人余雅
    婕於偵查中證述：當天羅達勳打電話給簡義芳表示他姊姊要
    談裝潢的事情，因為簡義芳沒有空，伊就過去羅達勳的住處
    ，羅達勳的姊姊就說事情不是伊做的，還是要求簡義芳到場
    ，簡義芳約於下午4點時到場，其他情形就如同簡義芳所述
    等語綦詳（見98偵字第28277號卷第18頁），其於原審審理
    中另具結證稱：這個裝潢工程是被告與簡義芳訂約的，一開
    始說裝潢的價格是90幾萬元，之後會追加到2百多萬元係因
    被告一點一點追加工程，款項支付之方式是一部分做到哪裡
    ，一部分一部分請下來，又那天被告來電表示他姊姊從日本
    回來，希望來對帳，伊過去後，他姊姊說要當面跟簡義芳對
    帳，伊表示簡義芳在外面談案件，要等到5、6點才會回來，
    後來簡義芳提前結束，伊與簡義芳約在4點多就去被告的家
    ，之後有2個男生出來說要對帳，伊等就開始對帳等語綦詳
    （見原審卷第91-91背面、93頁），佐以被告羅達勳於警詢
    、偵查及原審準備程序中均供稱：伊認識余雅婕及簡義芳，
    余雅婕是房屋仲介且介紹簡義芳幫伊整修房屋，因裝潢工程
    拖了1年半未完工且施工品質不良，還有帳款有問題，伊姊
    姊從日本回來就要伊約簡義芳及余雅婕來住處問清楚裝潢房
    屋之工程為何拖延及為何從原本50幾萬的工程款會追加到2
    百多萬元之帳目的事情，伊於98年5月5日下午3時51分許有
    撥打電話給簡義芳，簡義芳與余雅婕抵達後，伊姊姊找了懂
    工程的朋友「阿義」、「阿肥」來看，伊等在住處客廳重新
    計算帳款等情不諱（見98偵字第28277號卷第3背面-4、19
    頁、原審卷第19背面-20頁），綜觀上開情詞，顯見被告羅
    達勳與告訴人簡義芳間就房屋裝潢工程之帳目仍有數額尚未
    釐清之債務糾紛無誤。
  (二)又參以證人簡義芳於偵查及原審審理中證述：當天對帳對到
    晚上9時40分許，當時還有18萬5千元左右的裝潢帳款還未對
    清楚，該2名男子表示當天一定要解決，要求伊寫下切結書1
    張，並拿出他們預先準備好的本票，也要求余雅婕在本票上
    背書作保證等語（見98偵字第28277號卷第18頁、原審卷第
    86背面、89-89背面頁），核與證人余雅婕於原審審理中證
    陳：當天對帳到晚上約9時40分許，還有18萬5千元的部分還
    沒有辦法核對，伊等表示明天再來對，他們說不行，今天一
    定要弄清楚，且表示沒有那麼多時間，該2名男子就提議要
    開本票及切結書等情相符一致（見原審卷第91背面-92、93
    背面-94頁），互核被告羅達勳於警詢、偵查及原審準備程
    序中均供稱：當天簡義芳自願簽發1張面額18萬5千元的本票
    及切結書，票據面額是對完帳之後要退給伊的工程款，而余
    雅婕也自願在本票背面簽名背書保證之情（見98偵字第
    28277號卷第4-4背面、19頁、原審卷第20頁），復有系爭本
    票及切結書影本各1紙在卷可稽（見原審卷第25、26頁），
    可見被告羅達勳與告訴人簡義芳當場對帳後，告訴人簡義芳
    確實簽立系爭本票及切結書，並由余雅婕在上簽名之情，應
    堪認定。惟告訴人簡義芳與被告羅達勳既先當場會算裝潢工
    程之工程款後始簽發本票及切結書，則是否能僅憑告訴人簡
    義芳有簽立系爭本票及切結書並經余雅婕背書保證之舉，即
    逕斷該本票及切結書之簽立確實違反其等意願，尚非無疑。
  (三)雖證人簡義芳於偵查證述：到了晚上9 時40分許，還有18萬
    5 千元未對清楚，該2 名男子便拍桌且口氣不好，要求伊當
    天解決否則不能離去，並要求伊寫下切結書及他們事先準備
    好的本票，又該2 名男子有對伊恐嚇說「不簽本票及借據不
    能離開」，伊因心裡感到害怕才簽下本票等詞（見98偵字第
    28277號卷第18、19頁），其於原審審理中亦證陳：當天晚
    上9點，還有18萬5千元的款項無法核對清楚，但2名男子當
    場要求伊簽發本票及借據，伊表示要回去找資料，隔天再來
    核對，必要的話，隔天再簽，他們不肯，並表示不簽本票不
    能離開之情（見原審卷第89頁），反觀其於警詢中指訴：對
    到晚上9時40分許，該2名男子說有事要走，當時還有18萬5
    千元左右的裝潢帳款還未對清楚，2名男子問伊要如何解決
    ，伊表示希望明天再繼續對帳，該2名男子拒絕並要求當天
    解決，不然不讓伊離開，他們拍桌子且口氣很差、很兇，使
    伊心生畏懼，該2名男子說當天一定要解決，不願意隔天再
    對帳，問伊何時可以交出這18萬5千元的裝潢帳款差額，要
    求伊寫下切結書1張，並拿出他們預先準備好的本票，票面
    日期要伊寫下98年5月15日之日期，金額18萬5千元，要求伊
    5月15日還款等情（見98偵字第28277號卷第6頁背面），則
    由告訴人簡義芳之上開證詞可知，其就該2名男子有無以「
    不簽本票及切結書，不能離開」之言詞，有前後不一致之情
    形，是告訴人簡義芳所指，已難遽信。
  (四)另參酌告訴人簡義芳於原審審理證述：當天本票上面的金額
    、付款地、身分證字號都是伊自己寫上去的，這張本票沒有
    寫發票日是因為還有另外寫一張借據，還款日期就寫在上面
    ，而切結書的內容是那2個人擬的並直接教伊怎麼寫，他是1
    字1字唸給伊抄的，過程中也有跟伊拿身分證件等語（見原
    審卷第89背面、90、95頁）、證人余雅婕於原審審理證稱：
    伊之前不認識該2名男子，也沒有聯絡過，又那天是那2個人
    提議要開本票及切結書，其中1人就從包包拿筆跟紙還有本
    票，伊等先寫切結書再來寫本票，那2個人怎麼說，簡義芳
    就寫怎樣，就是他們說一句，簡義芳就寫一句，過程中有叫
    伊等拿出身分證件給他們看等詞（見原審卷第92、93背面
    -94頁），及簡義芳所書立系爭切結書、本票分別記載：「
    本人簡義芳因96年11月22日於中和市○○路369巷48號1樓，
    總收施工金額新臺幣貳佰捌拾壹萬壹仟元，實際金額為新臺
    幣貳佰陸拾壹萬陸仟元正，溢收新臺幣壹拾捌萬伍仟元正，
    本人在此聲明於民國98年5月15日還清溢收之金額。並開立
    本票一張以供擔保。立書人：簡義芳、Ｚ000000000、保證人
    ：余雅婕Ｚ000000000、0000000000」、「金額新臺幣拾捌萬
    伍仟元正、付款地：中和市○○路277號25樓之5、發票人簡
    義芳、Ｚ000000000」等語，此有前揭切結書及本票影本各1
    紙附卷可憑，則綜上，余雅婕與「阿義」及「阿肥」2人並
    不熟識，亦未曾以電話聯繫過，「阿義」及「阿肥」如何知
    悉余雅婕行動電話號碼？何況該2人既係逼迫告訴人簽立切
    結書及本票，何不迅速完成，竟然還逐字唸出余雅婕之行動
    電話要求余雅婕照寫，已難想像；再告訴人簡義芳之戶籍地
    為「臺北縣樹林市（現改制為新北市樹林區○○○街14號」
    ，而前揭本票上所載地址為告訴人居所地址，（參照告訴人
    簡義芳98年5月11日警詢筆錄受詢問人戶籍地址、現住地址
    欄，見98偵字第28277號卷第6頁），倘「阿義」及「阿肥」
    2 人確有向告訴人及余雅婕索取國民身分證並唸出資料要求
    告訴人簡義芳及余雅婕照寫，何以簡義芳簽發本票時未填寫
    戶籍地，「阿義」等人竟也未要求應填寫戶籍地，亦有違常
    理；顯見被告羅達勳辯稱：當時係告訴人簡義芳及余雅婕自
    行簽發本票及書寫切結書，並沒有強迫告訴人簡義芳必須依
    指示內容寫之情，非全然無稽。此外，按一般有社會商場經
    驗者多應知悉簽發本票之應載事項為一定金額、無條件擔任
    支付、發票年月日、表明本票之文字及發票人簽名等事項，
    且坊間販售之空白本票上多已載明本票及無條件擔任兌付字
    樣，是發票人倘要以一般市售本票成立本票之票據關係，多
    僅需填載金額、發票年月日及簽名即可完成本票之發票行為
    ；檢視告訴人簡義芳簽名之系爭本票上發票日期為空白，本
    票應載事項未全部記載完成，故尚未生本票上之權利義務關
    係，且於系爭切結書上載明開立系爭本票僅供作擔保之用，
    然觀被告羅達勳職業為商（參其於98年6月2日警詢筆錄受詢
    問人職業欄，見98偵字第28277號卷第3頁），及「阿義」、
    「阿肥」為被告姊姊所找懂工程的朋友等情，被告與「阿義
    」、「阿肥」等人應均非無商場經驗之人，苟告訴人簡義芳
    確實係遭被告羅達勳及「阿義」、「阿肥」等人強迫始簽發
    系爭本票及切結書，被告羅達勳等人何不對告訴人成立本票
    之票據關係，日後即可執該本票對告訴人簡義芳主張本票上
    權利，顯然較為有利，焉有獨漏系爭本票上發票年月日且於
    切結書載明該本票僅供作擔保之理，此與常情有悖。末察告
    訴人簡義芳簽立前開系爭切結書及本票時間，與切結書所載
    還款日期「98年5月15日」間尚有10日期間乙節，復衡以被
    告羅達勳於警詢中供述：是有要簡義芳寫切結書，但並沒有
    強迫他，又因簡義芳說目前沒辦法支付款項，要等到98年5
    月15日才有錢，擔心口說無憑，才會請他立據及簽本票之情
    （見98偵字第28277號卷第4頁背面），苟告訴人簡義芳及余
    雅婕確係受強暴或脅迫才簽立系爭本票及切結書，告訴人何
    以尚能爭取獲得延遲還款日期之有利事項，足見告訴人簡義
    芳與被告羅達勳等人洽談工程款對帳過程中雙方應仍有商議
    空間，告訴人之意志未完全遭受被告羅達勳等人之壓制，告
    訴人簡義芳始能爭取對其有利事項，是告訴人簡義芳所指「
    阿義」、「阿肥」拍桌等行為，造成其心裡強大壓力致其意
    志遭抑制之事實，誠屬可疑。
  (五)再徵之證人簡義芳於原審審理中證稱：當天對帳是1筆1筆的
    比對，光是對帳的過程就花了許多時間之情明確（見原審卷
    第88背面-89頁），而證人余雅婕於原審審理中亦證述：當
    天對帳的方式就是以被告請款的項目1筆1筆的對，還有對到
    支票，因為被告有些支票跳票，之後補現金，就是在對這些
    金額，之後還有18萬5千元沒有辦法核對，那2個人就提議開
    本票跟切結書等語（見原審卷第93-93背面頁），則由被告
    羅達勳與告訴人簡義芳係經過一定時間的對帳後才簽發本票
    及切結書之情以觀，倘若被告羅達勳一開始即與綽號「阿義
    」、「阿肥」之成年男子有強制之犯意，被告羅達勳豈有花
    費多時與告訴人簡義芳對帳之理。況且證人簡義芳於偵查及
    原審審理中均證稱：當天都是那2個人跟伊談工程款比較多
    ，又係該2名男子要求伊寫下本票及切結書，另伊當場沒有
    看到或聽到被告教唆或指使「阿義」、「阿肥」2人要求伊
    簽本票及切結書等情明確（見98偵字第28277號卷第18頁、
    原審卷第87、88、90頁），佐以證人余雅婕於原審審理中亦
    證述：對帳過程伊沒有看到或聽到被告指使或教唆那2人逼
    迫簡義芳簽立本票及切結書，被告從頭到尾都沒有說話，都
    是那2個人跟伊及簡義芳說話等語綦詳（見原審卷第91頁背
    面、94頁背面），顯見被告羅達勳僅係在場對帳，嗣因尚有
    部分款項無法核對，「阿義」及「阿肥」始提議簽發本票及
    切結書，自難以告訴人簡義芳有簽發本票及寫切結書，即推
    定被告羅達勳有妨害自由之犯行。
五、綜上所述，本件依公訴人所提出之證據或所指出之證明方法
    ，其中告訴人指述並無相當間接事證予以補強，尚不足資為
    被告有罪之積極證據，在客觀上未達於通常一般人均不致有
    所懷疑之程度，而證明被告確有公訴意旨所指犯行。此外，
    復查無其他積極證據足資證明被告確有公訴人所指之妨害自
    由犯行，揆諸首開說明，本件既無從為被告有罪之確信心證
    ，犯罪即屬不能證明，自應為無罪之諭知。原審基此依審理
    結果所得而為被告無罪之喻知，經核於法並無違誤。
六、檢察官上訴意旨略以：(1)本件被害人余雅婕及告訴人簡義芳
    被迫從下午4、5點與被告等人對帳至晚上10點，以余雅婕與
    告訴人均商場經驗豐富之人，應係受強大壓力才會開立本票
    或在本票上背書，並簽立切結書交付被告等人；(2)由告訴人
    及余雅婕證述可知，本件被告並未當場教唆或指使「阿義」
    、「阿肥」2人要求告訴人簽發本票及簽立切結書，然查，
    案發後是由被告取得系爭本票，且由被告要求告訴人還款，
    足認被告與「阿義」、「阿肥」2人有犯意聯絡及行為分擔
    ，被告行為即應構成妨害自由；(3)另告訴人簡義芳具狀請求
    上訴意旨略以：被告於案發時地與其胞姊及「阿義」、「阿
    肥」等4人共同違背其與余雅婕之自主意思，以「若不簽18
    萬5千元本票及借據，即不許離去」等強制手段將渠強行留
    置於案發地點，至下午9時許始於簽署本票、借據後將渠等
    放行，顯已涉犯妨害自由罪甚明，原審竟以告訴人所述被害
    細節於偵、審略有出入及被告詰問告訴人所簽本票細節與事
    實不符，而認被告罪嫌不足，惟查本件基本事實仍屬存在，
    案發時告訴人已無自主意思，細節記憶自有落差，原審認事
    用法竟違經驗法則及衡平原理，偏袒被告等語。經查：告訴
    人簡義芳與余雅婕當天自下午4時許開始至晚上9時許簽立系
    爭本票及切結書前均係與「阿義」、「阿肥」2人就全部裝
    潢工程款項逐筆對帳，在對帳之過程並未據告訴人指訴「阿
    義」等有何施壓情事，故該工程款差額之18萬5千元顯然確
    係雙方依當時各自提出之單據逐筆核對後始算出之金額無疑
    ，則告訴人指訴「阿義」等人以拍桌行為壓制告訴人自由意
    志而涉犯強制罪行，應係針對「阿義」等人要求其就上開金
    額簽立系爭本票及切結書之部分，合先敘明。觀諸證人劉汀
    海（即居住於案發地點且當天在場之被告姐姐羅美櫻媳婦）
    於原審證述：(問：...有聽到人家拍桌子嗎？)伊有聽到，
    一開始裝潢的(即告訴人等)也很兇，兩邊的人都有拍等語（
    見原審卷第53頁背面），可見當時雙方因是否要當場簽立系
    爭本票及切結書之事有所爭執，然依證人所述當時雙方均有
    拍桌子情形，告訴人所指其自由意志因受「阿義」等人拍桌
    行為所壓制之情，顯已堪存疑。次觀：(1)被告於原審陳述：
    伊透過余雅婕買房子，將房屋裝潢工程交余雅婕前夫簡義芳
    施作，該工程簡義芳追加很多工程款，已做了超過一年半又
    一直無法完工，渠錢已經差不多付完了，但他還是無法完工
    ，還要追加錢才可以完工之情（見原審卷第19頁背面），(2)
    證人羅美櫻即被告姐姐於本院審理時證述：那天是我們這邊
    兩個人對裝潢比較有經驗，且伊也不懂裝潢，伊認為伊錢拿
    給伊弟弟，但裝潢一直沒有出來，伊弟說因為裝潢沒有辦法
    繼續，因他向別人借了20萬元，一直在付利息，沒辦法把這
    工程做完，伊說到底多少錢伊還給，他把工程結束伊再另外
    請別人裝璜。告訴人夫妻說羅達勳有欠他們錢，伊就說那就
    算一算，記得當時約6點講到10 點，我們這邊收據給他們簽
    一簽，然後他們對一對，結果他們說要還給我們十幾萬，他
    們夫妻也願意，所以才簽這個東西，至於後來為什麼要簽立
    本票我也不懂，但是伊是全程都在那邊，也沒有發生打、恐
    嚇的事情等語（見本院卷第69 頁），(3)告訴人簡義芳於本
    院時稱：從頭到尾都是那兩個人在談，羅達勳只在旁邊（見
    本院卷第72頁背面）等上情，可知被告將本件裝潢事務交由
    告訴人施工後，該工程費用至案發時被告實際已付出281萬
    元1千元(見系爭切結書)，而雙方原約定之費用約為90萬元
    ，告訴人就該工程已收取之款項已追加為原約定費用之3倍
    有餘，及該工程施工時程延宕已一年半仍無法完工，且其間
    被告因工程資金週轉問題與告訴人間亦曾另衍生重利之刑事
    糾葛等情節，對被告及其姐之生活及財務均已因本件裝潢工
    程造成困擾，則當天被告羅達勳與其姐姐羅美櫻因對裝潢事
    務不瞭解而另行約請對裝潢計價較有經驗但未必專業之友人
    2 人到場幫忙處理善後，並交由該2名友人主導與告訴人討
    論雙方裝潢事務後續處理之情，尚符合人之常情；況本件事
    發當日與告訴人就裝潢工程款項洽談對帳，及對帳完畢後要
    求告訴人就工程款差額部分簽立系爭本票及切結書之人均係
    被告姐姐友人「阿義」、「阿肥」2人，被告羅達勳僅是在
    場而未多言語，且告訴人等亦未見到被告在場有何教唆或指
    使「阿義」、「阿肥」2人情事等情，業據告訴人簡義芳及
    案發在場之余雅婕等人迭於偵查、原審審理中證述明確；是
    縱然告訴人指訴其簽立系爭本票及切結書係因受「阿義」、
    「阿肥」2人拍桌而壓制其自由意志情形下才被迫所為之情
    事為真，然並無確實之積極證據足以認定被告羅達勳與其姐
    姐羅美櫻渠主觀上就「阿義」等2人因要求告訴人簽立系爭
    本票及切結書時會對告訴人有拍桌子等行為事先確實已有預
    見或事先雙方即有意思之連絡情事，且告訴人是否因受「阿
    義」、「阿肥」2人拍桌而壓制其自由意志，亦有存疑，已
    如前述，再公訴人又質疑案發後是由被告取得系爭本票，且
    由被告要求告訴人還款，推論本件要求開立本票應係是被告
    之意，惟被告於本院時辯稱：(問：簡義芳開給你的支票是
    否你拿去？)剛開始是在我姐姐那邊，後因原審要伊提出，
    伊姐姐在日本，伊就打電話問其姐姐本票放在哪裡，伊就把
    本票找出來，(問：這張本票之前是否有提示？)伊只有打電
    話給告訴人說時間到了，是否可以付錢，他說沒有辦法等語
    （見本院卷第45頁背面），是被告亦否認系爭本票案發後係
    由其保管或有執該本票要求告訴人兌現之情，是公訴人上訴
    之上開理由，尚無從致本院得以確信被告確有上開妨害自由
    之犯行，此外原判決就公訴人上訴所執理由取捨已多所論述
    及說明其憑以認定之依據，有如上述，公訴人上訴就原判決
    證據取捨自由判斷之審判職權之合法行使，仍執以指摘原判
    決證據取捨及認定不當，其上訴非有理由，應予駁回。
據上論斷，應依刑事訴訟法第368條，判決如主文。
本案經檢察官越方如到庭執行職務。
中    華    民    國   100    年    6     月    28    日
            刑事第十五庭  審判長法  官  沈宜生
                                法  官  吳炳桂
                                法  官  賴邦元
以上正本證明與原本無異。
不得上訴。
                                書記官  鄭信昱
中    華    民    國   100    年    6     月    28    日